臺灣桃園地方法院民事判決　　　　　　　99年度訴字第1979號
原　　　告　廖珮如
訴訟代理人　徐原本律師
被　　　告　翁華山
上列當事人間請求侵權行為損害賠償事件，於民國100 年2 月18
日言詞辯論終結，本院判決如下：
    主      文
原告之訴及假執行之聲請均駁回。
訴訟費用由原告負擔。
    事實及理由
一、原告主張略以：
  (一)被告翁華山前係位於桃園縣桃園市○○○路○ 段55號「新洋
    房社區」第11屆管理委員會之主任委員，被告明知新洋房社
    區第11屆管理委員會11月份及12月份例行會議紀錄、臨時會
    議紀錄及社區區分所有權人會議紀錄所載關於原告於擔任社
    區監察委員期間，不慎遺失新洋房社區96年度及97年1 至2
    月份之帳冊等內容與事實不符，竟意圖散布於眾，於民國97
    年11月14日、同年11月21日、同年12月14日、同年12月21日
    ，在社區會議及區分所有權人會議上，及將前開會議紀錄以
    張貼在社區公告欄及社區網路部落格之方式公告週知，足以
    毀損原告之名譽。原告曾向桃園地檢署提出告訴並提出多項
    證據，法院可向該署調閱99年度偵字第15656 號案件之相關
    資料。
  (二)原告是一個非常謹慎之人，於擔任社區監察委員期間，在核
    閱帳目完成之後，立即將所核閱之帳冊全數交還予國鼎保全
    公司（現係由元泰保全公司負責），並請國鼎保全公司在記
    錄上載明已返還，法院可向國鼎保全公司函調此一記錄簿即
    明。
  (三)於97年11月14日、同年11月21日、同年12月14日及同年12月
    21日所召開之社區會議及社區區分所有權人會議時，被告竟
    稱原告任職期間帳務不清，嚴重毀謗原告之名譽。原告經其
    他住戶轉述得知後，即輾轉難眠、痛苦至極，原告所擔任社
    區之監委係無給職，原告對社區盡心盡力，不求回報，被告
    不能對原告之名聲有所污辱。法院可向「新洋房社區」目前
    所負責之元泰保全公司調閱97年11月14日、同年11月21日、
    同年12月14日及同年12月21日會議之錄音檔即明。
  (四)基於上開理由，依據侵權行為之法律關系，請求被告對原告
    所受損害負賠償責任，並為回復原告名譽之適當處分。
  (五)聲明：
  1.被告應給付原告51萬元，並自起訴狀繕本送達翌日起至清償
    日止，按週年利率5 ％計算之利息。
  2.被告應在「新洋房社區○○區○路之部落格內註明如附表所
    示對原告之道歉啟事連續7 日、於「新洋房社區」之12個電
    梯內的公佈欄張貼上開道歉啟事連續7 日，及在「新洋房社
    區」出入口一處的公佈欄張貼上開道歉啟事連續7 日。
  3.願供擔保請准宣告假執行。
二、被告抗辯略以：
  (一)被告先前確曾擔任新洋房社區之管委會主委；另原告前則擔
    任管委會之監委，並於97年9 月即離開該社區，而原告自斯
    時起至目前為止，未曾與被告接觸或見面，亦未曾向被告表
    示要求修正會議紀錄之事，故原告於本院100 年2 月18日審
    理期日當庭所稱：原告曾要求被告修正相關會議紀錄，但被
    告不同意等語，並非事實。
  (二)原告稱：被告於97年11月14日、11月21日、12月14日、12月
    21日這四天在會議上有講「是廖珮如遺失社區的帳冊」、「
    廖珮如帳務不清」等語，但被告並未講過，有各該日期之會
    議紀錄可證。全國的社區管委會都是委託管理公司或總幹事
    管理帳務，不可能叫一個管委會的監察委員做帳，既然原告
    沒有做帳，被告怎麼可能說原告帳務不清？實際上前述4 次
    會議，僅有97年11月14日提到社區帳冊遺失，這是管理公司
    很大的過失，當時新舊管理公司因此無法交接完成，被告身
    為管委會主委，對遺失帳冊一事當然要查清楚，我們詢問舊
    管理公司的總幹事，他說好像是原告借走沒有還，但先前有
    一次會議中（原告斯時仍為社區監委，約於97年7 至9 月間
    ，但詳細時間已記不清），被告曾詢問原告有沒有借，原告
    說沒有借，但管理公司的吳永棋說原告有借，被告是管委會
    主委、也是會議的主席，既然雙方說法南轅北轍，被告只能
    將這段過程記載在會議紀錄上。前開會議紀錄係由王義榮總
    幹事依會議錄音予以節錄，撰寫決議文公告周知，故決議文
    乃會議內容之事實陳述，且有言明出處為吳永棋說詞，並由
    出席委員多數決同意予以公告。被告既非會議紀錄決議文之
    撰寫人，決議內容又為多數決而非被告個人主張，為何獨針
    對被告1 人起訴？又決議文中特別用了「輾轉」遺失之模糊
    文字，即在說明不確定由誰遺失，亦即國鼎保全、原告或任
    何第三人都有可能是遺失者，並無任何責怪或侵犯原告名譽
    之意思，旨在向住戶陳述管委會之作法及吳永棋之說詞。據
    上，被告並無損害原告名譽之行為。
  (三)前述全套帳冊於97年11月份會議紀錄公告不久後，即由元泰
    保全公司王義榮主任在社區地下一樓E 棟出口之「污廢水管
    制閥間」尋獲，並當場拍照存證，該帳冊顯係遭人蓄意取走
    後後又任意丟棄。
  (四)答辯聲明：原告之訴及其假執行之聲請均駁回。如受不利判
    決，願供擔保請准宣告免為假執行。
三、本院之判斷：
  (一)原告主張：其前曾擔任新洋房社區管委會之監察委員，被告
    先前則係該社區之第11屆管理委員會之主任委員一情，為被
    告所不爭執，足信屬實。
  (二)原告另主張：被告明知新洋房社區第11屆管理委員會11月份
    及12月份例行會議紀錄、臨時會議紀錄及社區區分所有權人
    會議紀錄所載關於原告擔任社區監委期間，不慎遺失新洋房
    社區96年度及97年1 至2 月份之帳冊等內容與事實不符，竟
    意圖散布於眾，於97年11月14日、11月21日、12月14日、12
    月21日，在社區會議及區分所有權人會議上，及將前開會議
    紀錄以張貼在社區公告欄及社區網路部落格之方式公告週知
    ，足以毀損原告之名譽，應對原告所受損害負侵權行為賠償
    責任等語，則為被告所否認，並以前詞置辯。經查：
  1.按「因故意或過失，不法侵害他人之權利者，負損害賠償責
    任。故意以背於善良風俗之方法，加損害於他人者亦同。」
    ，「不法侵害他人之身體、健康、名譽、自由、信用、隱私
    、貞操，或不法侵害其他人格法益而情節重大者，被害人雖
    非財產上之損害，亦得請求賠償相當之金額。。其名譽被侵
    害者，並得請求回復名譽之適當處分。」，民法第184 條第
    1 項、第195 條第1 項分別定有明文。又按，當事人主張有
    利於己之事實者，就其事實有舉證之責任，民事訴訟法第27
    7 條前段亦有明文。而就侵權行為言，被害人應就行為人因
    故意或過失，不法侵害其權利之事實負舉證責任（參最高法
    院70年度台上字第2550號判決要旨）。
  2.觀諸97年11月14日「新洋房第11屆管理委員會11月份例行會
    議」紀錄，記載：「壹、主席報告：…7.去年（96）年度及
    97年1~ 2月帳簿去向問題，今日請國鼎保全代表人員到會說
    明。…。肆、臨時動議：二96年度帳冊遺失事宜，決議：1.
    依國鼎保全前吳總幹事說明，其任內依管委會同意將96年度
    1~12月及97年度1~ 2月帳冊（財務報表、支出明細、會計憑
    證…）交於前廖監察委員核閱帳目，輾轉中帳冊去向不明。
    管委會委請國鼎保全發信函予前廖監察委員，請其說明帳冊
    問題。2.帳冊遺失屬管理重大疏失，委請元泰保全依法處理
    。」（見本院卷第35至36頁）。另觀97年11月21日「新洋房
    第11屆管理委員會11月份臨時會議會議」紀錄，記載：「主
    席報告：1.今日會議亦將是本屆委員最後一次的會議…。2.
    第11屆委員會期中…最為遺憾是國鼎保全在社區96年度（全
    年）及97年1~ 2月份帳冊，交於前監委核對後遺失（因未簽
    收）。所幸尚留有光碟片，希望元泰保全將光碟片中資料彙
    總並按月份影印存證。」（見本院卷第37頁）。至於97年12
    月14日「新洋房97年度第一次區分所有權人大會會議」紀錄
    （見本院卷第58頁）及97年12月21日「新洋房97年度第二次
    之區分所有權人大會會議」紀錄（見本院卷第38至40頁），
    則未見關於社區帳冊之相關事項記載。而依原告於本院100
    年02月18日言詞辯論期日所陳述：（法官問：如何得知被告
    有說那些話？）原告並未參加97年11月14日、11月21日、12
    月14日、12月21日這四次的會議，是從會議紀錄上看到那些
    話（指被告有說足以毀損原告名譽之言詞）等語，則對照前
    開97年12月14日、12月21日之會議紀錄內容，應認原告主張
    ：被告於此2 次會議有損害原告名譽之言論，且有將不實會
    議紀錄散播而公告周知之侵權行為一節，容有誤會，尚難憑
    採。況查，依被告提出之護照，可知被告於97年12月09日出
    境，至同年12月16日始入境，業經本院當庭核對無誤（見本
    院100 年2 月18日言詞辯論筆錄第3 頁），並有其提出之護
    照影本1 份在卷為憑（見本院卷第41頁），足信為真，是被
    告抗辯稱：97年12月14日其未參加社區之會議一節，尚非無
    據，是原告對被告關於此次會議之侵權指訴亦難憑採。
  3.關於97年11月14日之會議紀錄，其係記載「…依國鼎保全前
    吳總幹事說明，其任內依管委會同意將96年度1~12月及97年
    度1~ 2月帳冊（財務報表、支出明細、會計憑證…）交於前
    廖監察委員（即原告）核閱帳目，輾轉中帳冊去向不明…」
    等語，可知當次會議中陳述帳冊輾轉遺失事宜者，係國鼎保
    全之前吳總幹事，並非被告，且會議紀錄之製作者亦非被告
    ，又會議紀錄之用語係「輾轉中帳冊去向不明」，非逕謂原
    告將帳冊遺失，則綜合上開各項事證，難認被告於該次會議
    中或事後將會議紀錄公告，有何侵害原告名譽之主觀意思或
    客觀行為。
  4.關於97年11月21日會議紀錄，記載「主席報告：…國鼎保全
    在社區96年度（全年）及97年1~ 2月份帳冊，交於前監委核
    對後遺失（因未簽收）」等語。經查，依原告前對新洋房社
    區管委會提出妨害名譽等刑事告訴時，在桃園地檢署檢察官
    詢問時乃略稱：我曾在97年03月因當時保全公司要辦理重新
    招標，需要管理委員查核帳目表冊之內容明細，所以國鼎保
    全公司將96年度及97年1~ 2月份的帳冊交給我核閱，我看完
    就還給國鼎保全，其後主委（即本件被告）並從國鼎保全收
    受上開帳冊，完成核閱的最後手續，且我將帳冊交還給國鼎
    保全時，我還有請他們點閱簽收，有簽收簿可證，但簽收簿
    在國鼎保全公司處，我將帳冊交還國鼎保全點收時，被告並
    不在場等語（見桃園地檢署98年度他字第2232號偵查卷內之
    98年10月19日訊問筆錄；按查此案嗣因原告撤回刑事告訴，
    經檢察官將他字案改分偵字案後即對翁華山為不起訴處分確
    定），而觀諸該卷內所附97年05月24日「新洋房管理委員會
    、國鼎公司協調會議」紀錄，原告於會議中曾稱「日前因帳
    務疑點申請調閱非當年度帳冊，應國鼎、主委要求均按時交
    回帳冊。…」等語，當時與會之國鼎保全公司人員並無表示
    反對意見（見同卷第84至86頁），惟嗣於97年06月以後，新
    洋房社區管委會（主委即被告）即以存證信函通知國鼎保全
    公司稱有部分社區帳務資料未完成移交手續（該存證信函附
    於上開他字偵查卷第63至83頁），再對照前述97年11月14日
    之會議紀錄內容，可知關於社區帳冊去向之爭議，應係存在
    於國鼎保全公司與原告之間；而國鼎保全之說詞，並非全然
    無疑，至原告所稱：其已將申請調閱之帳冊全部交還國鼎保
    全公司一情，亦非全然無據，亦即該事實原委尚有未明；惟
    姑不論事情真相為何，衡諸一般常情，被告身為社區管委會
    之主委（按不論主委、監委等管委會委員，均為無給職），
    無司法調查之權限，在社區帳冊遺失而各方說詞不一之情形
    下，尚難責其應負逕行判斷何方說詞為真之義務，是以，被
    告在97年11月21日之會議中所稱「國鼎保全將帳冊交前監委
    核對後遺失（因未簽收）」等語，對照先前97年11月14日之
    會議內容及前述事證，應認被告係基於其前所接收關於國鼎
    保全與原告雙方說詞而為所認知事實之陳述，難認被告有何
    侵害原告名譽之故意或過失。從而，原告主張：被告在此次
    會議中陳述及事後將會議紀錄公告之舉，乃故意或過失損害
    原告之名譽一節，亦尚難憑採。
  (三)據上，原告所舉證明尚難證明被告有何故意或過失侵害原告
    名譽之行為，則原告基於侵權行為之法律關係，請求被告賠
    償原告51萬元，並自起訴狀繕本送達翌日起至清償日止，按
    週年利率5 ％計算之利息，並請求被告應在「新洋房社區○
    ○區○路之部落格、「新洋房社區」之12個電梯內的公佈欄
    及該社區出入口一處的公佈欄張貼如附表所示之道歉啟事等
    節，均難認有據，不應准許。而原告假執行之聲請，亦因訴
    遭駁回而失所附麗，應併予駁回。
四、本件事證已臻明確，兩造其他攻擊、防禦方法及提出未經援
    用之證據，經斟酌後認不影響判決結果，爰不另予逐一論述
    。
五、結論：本件原告之訴為無理由，依民事訴訟法第78條，判決
    如主文。
中    華    民    國   100    年    3     月    18    日
                        民事第三庭    法  官  周玉
附表（原告請求被告刊登之道歉啟事）：
┌────────────────────────────┐
│                        道歉啟事                        │
│  本人翁華山於民國99年11月14日、11月21日之「新洋房社區」│
│社區管理委員例行會議及同年12月14日、12月21日等，社區區分│
│所有權人會議上及社區網路部落格不實陳稱廖珮如小姐帳務不清│
│、帳簿遺失等，致使廖小姐名譽受損，引起住戶誤解。本人在此│
│對廖小姐表達最深的歉意；又實際上廖小姐在擔任社區監察委員│
│期間並無帳務不清及帳簿遺失等情事，本人切結保證以後絕不會│
│有侵害廖小姐名譽之言行。                                │
│                      聲明人：翁華山                    │
│中  華  民  國          年              月            日│
└────────────────────────────┘
以上正本係照原本作成
如對本判決上訴，須於判決送達後20日內向本院提出上訴狀。
如委任律師提起上訴者，應一併繳納上訴審裁判費。
中    華    民    國   100    年    3     月    26    日
                                      書記官  楊郁馨